臺灣高等法院臺中分院刑事判決　　　　　　　民國九十一年度上訴字第一六五號
　　上　訴　人
　　即自 訴 人　乙○○
　　被　　　告　甲○○
　　選任辯護人　鄭明治
右上訴人因被告誣告案件，不服臺灣臺中地方法院九十一年度自字第二四三號，中華
民國九十一年八月十三日第一審判決，提起上訴，本院判決如左：
　　主      文
上訴駁回。
　　理      由
一、本案經本院審理結果，認第一審判決被告甲○○無罪，並無不當，應予維持，並
    引用第一審判決書記載之理由（如附件）。
二、上訴人即自訴人乙○○在本院經傳未到庭，亦未提出其他不利於被告之確切證據
    ，其雖指陳並未拿刀或拿鐵尺往外追殺被告及無以言詞恐嚇被告要殺死你，你要
    小心之事，純係被告造為報復而出於誣告云云，然查自訴人於原審供稱：「當
    時我在車庫工作，被告母子越界跑到我家打我太太．．．我就很生氣轉身拿鐵尺
    ，然後二個人就對峙，鐵尺是在工作台拿的．．．」等語（原審卷二一頁），則
    自訴人已自承有拿鐵尺與被告甲○○對峙之事實，又在場目擊之證人曾景美於八
    十九年六月一日審理中證稱：「八十八年四月廿四日案發時，我確定他（指乙○
    ○）所拿的是一把刀，因為刀鋒是尖的，大約三十公分長，刀型很像武士刀」等
    語，並當庭繪製乙○○手上所拿器物之形狀附卷（原審卷五二頁），另於臺灣臺
    中地方法院檢察署八十八年偵字第一一二九三號偵查中證稱：「我看到郭恒收拉
    甲○○之一支手，他女兒拉住甲○○另一支手，他先生（即乙○○）要砍他（指
    被告），他為了要掙脫才受傷」（見本院調閱之上開偵查卷十八頁反面），則依
    證人上開所述，自訴人係拿刀要砍被告，姑不論自訴人當時係拿鐵尺或拿刀，其
    有手持兇器與被告對峙，則為真實，再酌自訴人之女蕭怡婷於偵查時稱：「我
    沒有砸車，我是玩球不小心碰到告訴人（指甲○○）的車，而該車也沒有怎麼樣
    ，他就很生氣的跑出來要打我，我就趕快回家，我媽媽就先出來，爸爸後來也出
    來，告訴人有打我媽媽，我上前阻擋，然後告訴人的媽媽（指王清滿）就把我的
    手打傷，然後我爸才過來，告訴人之母看情形不對，就拉告訴人的手走了」（見
    本院調閱之台中地檢署八十八年他字第二九五七號卷九頁）。綜上所述，本件被
    告因自訴人之女玩球砸到被告之小客車，兩家人因而發生衝突，其間自訴人確有
    持刀或鐵尺之兇器與被告對峙之情形，則被告向檢察官申告時指自訴人乙○○持
    刀追伊及在伊跑回家時揚言「出去給我小心一點」之語，衡之當時衝突情況，應
    非純係造之事實，原審調閱相關卷證審理結果，認為被告並無誣告之犯行，而
    予無罪之諭知，尚無不合，自訴人上訴意旨仍執詞指摘原判決不當，非可採取，
    上訴為無理由，應予駁回。
三、自訴人經合法傳喚，無正當理由不到庭，應不待其陳述，逕行判決。
四、據上論斷，應依刑事訴訟法第三百七十三條、第三百三十一條第一項後段、第三
    百六十八條，判決如主文。
中      華      民      國　    九十一     年    十一     月   二十七 　日
　　　　　　　　　　　　　　　　臺灣高等法院臺中分院刑事第二庭
　　　　　　　　　　　　　　　　　　　審判長法  官　羅　禮　政
　　　　　　　　　　　　　　　　　　　　　　法  官  蔡　聰　明
　　　　　　　　　　　　　　　　　　　　　　法  官　陳　欣　安
右正本證明與原本無異。
自訴人得上訴。
如不服本判決應於收受送達後十日內向本院提出上訴書狀，其未敘述上訴之理由者並
得於提起上訴後十日內向本院補提理由書（均須按他造當事人之人數附繕本）。
　　　　　　　　　　　　　　　　　　　　　　書記官  紀  美  鈺
中      華      民      國　    九十一     年    十一     月   二十八 　日
　　　　　　　　　　　　　　　　　　　　　　　　　　　　　　　　　　　　Ｒ
臺灣臺中地方法院刑事判決                          九十一年度自字第二四三號
    自  訴  人  乙○○  男四十歲（民國○○○年○月○○○日生）
                        住臺中縣大雅鄉○○○路三一二巷五弄一○號
                        國民身分證統一編號：Ｚ000000000號
    被      告  甲○○  男二十一歲（民國○○○年○○月○○日生）
                        住臺中縣大雅鄉○○○路三一二巷五弄一六號
                        通訊地址：金門郵政九０九一八附一五０號
                        國民身分證統一編號：Ｚ000000000號
    選任辯護人  鄭明治律師
右列被告因誣告案件，經自訴人提起自訴，本院判決如左：
    主  文
甲○○無罪。
    理  由
一、自訴意旨略以：被告甲○○明知自訴人乙○○並無涉及刑法第二百七十七條第一
    項普通傷害罪嫌及第三百零五條恐嚇罪嫌，竟意圖使自訴人受刑事處分，於民國
    八十八年十月二十二日向臺灣臺中地方法院檢察署提出告訴，誣指稱自訴人與證
    人即其配偶郭恆收二人於八十八年四月二十四日下午，在臺中縣大雅鄉○○○路
    三一二巷一六號被告住處前，因自訴人女兒玩球不慎撞擊被告車輛之事起爭執，
    並遭自訴人及證人郭恆收毆打，致受有雙手前臂擦挫傷、右手腕挫傷等傷害，自
    訴人並持刀向被告恫稱：「殺死你」云云，因認被告涉犯刑法第一百六十九條第
    一項誣告罪嫌。
二、按犯罪事實應依證據認定之，無證據不得推定其犯罪事實；又不能證明被告犯罪
    或其行為不罰者，應諭知無罪之判決，刑事訴訟法第一百五十四條、第三百零一
    條第一項分別定有明文。又認定不利於被告之事實，須依積極證據，苟積極證據
    不足為不利於被告事實之認定時，即應為有利於被告之認定，更不必有何有利之
    證據；認定犯罪事實所憑之證據，雖不以直接證據為限，間接證據亦包括在內，
    然而無論直接或間接證據，其為訴訟上之證明，須於通常一般之人均不致有所懷
    疑，而得確信為真實之程度者，始得據為有罪之認定；告訴人所訴事實，不能證
    明係實在，對於被訴人為不起訴處分確定者，是否構成誣告罪，尚應就有無虛構
    誣告之故意以為斷，並非當然可以誣告罪相繩；復按誣告罪之成立，須其申告內
    容完全憑空捏造，若所告尚非全然無因，祗因缺乏積極證據證明致被誣告人不受
    追訴處罰者，尚難遽以誣告論罪，最高法院著有七十六年臺上字第四九八六號、
    五十九年臺上字第五八一號、四十三年臺上字第二五一號判例意旨足資參照。
三、本件自訴人認被告涉有誣告犯行，無非係以被告指訴自訴人恐嚇部分，未經檢察
    官提起公訴；被告雖指訴自訴人涉犯傷害犯行，惟其於鈞院傷害案件審理時，自
    承：自訴人並未毆打伊，並於調解委員會調解時表示要賠償自訴人，嗣見自訴人
    證據充分，始撤回告訴，經鈞院對自訴人為不受理判決等，為其主要論據。訊據
    被告甲○○堅決否認有何誣告罪行，辯稱：當天伊在睡午覺時，聽見「碰碰」二
    聲，就出去詢問自訴人、證人郭恆收及其女兒是何人將玻璃打破，結果證人郭恆
    收及其女兒即拉住伊，自訴人則拿一把刀出來舞弄，並說：不然要怎樣，伊母親
    王清滿跟隨伊之後出來，見狀即要伊趕快回家，伊極力掙脫後，即跑回家中等語
    。
四、本院查：
  （一）被告於八十八年十月二十二日以：當天伊在家中睡午覺，但被自訴人之女玩
        球砸到車子的聲音吵醒，即出去處理，自訴人即持刀問伊：「不然要怎樣」
        ；證人郭恆收及其女兒即出手拉住伊，致伊手腕受傷，自訴人在伊要回屋裡
        時，並說：「出去給我小心一點」等語，指訴自訴人及證人郭恆收涉犯傷害
        罪及恐嚇罪嫌，向臺灣臺中地方法院檢察署檢察官提出告訴，嗣經臺灣臺中
        地方法院檢察署檢察官認自訴人及證人郭恆收確有共同傷害被告之犯嫌，而
        提起公訴，惟就恐嚇部分，則以犯罪嫌疑不足，且若係有罪，亦與與傷害部
        分有裁判上一罪之關係，而不另為不起訴處分；自訴人及證人郭恆收被訴傷
        害部分，嗣經本院以八十九年易字第一○五三號審理在案，然被告於該案件
        九十年二月二十二日審理時，當庭撤回對自訴人之告訴，而經本院就自訴人
        涉嫌傷害部分，判決不受理並確定在案等情，業經本院依職權調閱臺灣臺中
        地方法院檢察署八十八年度他字第二九五七號偵查卷宗、八十九年度偵字第
        七一五號偵查卷宗、本院八十九年度易字第一○五二號刑事卷宗（含起訴書
        及九十年二月二十二日審判筆錄）核閱屬實，固屬真正，惟被告是否構成誣
        告罪，仍應視其是否有虛構誣告之故意以為斷，並不能單以自訴人因恐嚇部
        分因犯罪嫌疑而未經起訴；傷害部分被告嗣後撤回告訴，即對被告以誣告罪
        相繩，乃屬當然。
  （二）又查，遍查上開本院八十九年度易字第一○五二號自訴人及其配偶郭恆收被
        訴傷害案件全案卷宗，並無任何筆錄記載被告曾自承自訴人無毆打伊之事，
        業經本院查閱該案卷宗無訛，是自訴人所指該部分證據，並不存在。又自訴
        人雖謂被告曾於調解委員會調解時，表示願意賠償自訴人，然自訴人並未舉
        出任何證據以證明此事實，且證人郭恆收曾以亦於前揭時地遭被告出手毆打
        致受有傷害等情，檢具診斷證明書向臺灣臺中地方法院檢察署就被告傷害犯
        行提出告訴，經該署轉介調解，但終未能和解等情，亦有該署八十八年度調
        偵字第一一五號偵查卷宗在卷可憑，是縱被告曾有表示願意賠償之意，然被
        告既為前開傷害案件之被告，且其所涉嫌者又係告訴乃論之傷害罪，則其亟
        思就此事與自訴人及證人郭恆收和解，以了結訴訟，因而表達願意賠償自訴
        人之意，尚合情合理，亦不足認為被告此舉係因誣告而心虛，始表示願意賠
        償自訴人，而為不利予被告之認定。
  （三）而被告、證人王清滿與證人郭恆收於八十八年四月二十四日下午，在被告臺
        中縣大雅鄉○○○路三一二巷一六號住處外，確曾因自訴人與郭恆收之女玩
        球不慎碰撞被告車輛之事，而發生口角爭執並進而互毆等情，業據被告及證
        人王清滿於前案其二人被訴傷害本院八十九年度易字第七四三號案件調查審
        理時均陳明被告有遭證人郭恆收及其女兒共同毆打等語；自訴人及證人郭恆
        收於前開案件及其二人被訴傷害本院八十九年度易字第一○五二號案件調查
        審理時均陳述：證人郭恆收遭被告及王清滿共同毆打等語，其中證人郭恆收
        更於本院九十一年五月二十七日調查時證陳：當時有與伊女兒各握住被告一
        支手等語，證人曾景美復於前案被告及證人王清滿被訴傷害本院八十九年度
        易字第七四三號案件八十九年六月一日調查時到庭證述：有見到被告被證人
        郭恆收及其女兒各拉住一支手，被告努力要掙脫，但未成功，始會被拉傷等
        語，並有被告及證人郭恆收之診斷證明書各一紙附於各該偵查卷宗可查，並
        為本院八十九年度易字第七四三號刑事判決認定屬實，因而判處被告及證人
        王清滿罪刑，有該判決書一紙附卷可憑，足證案發當時被告與證人郭恆收確
        有互毆之事實，被告於前案指訴證人郭恆收與其女兒各拉住被告之手，致被
        告受有傷害等情，並非子虛。而被告於提出告訴時，其指訴之內容並未提及
        自訴人有何具體攻擊行為，嗣經檢察官偵查結果，認為自訴人與證人郭恆收
        有傷害被告之犯意聯絡及行為分擔，為共同正犯，因而以自訴人與證人郭恆
        收共同涉犯傷害罪嫌提起公訴，此應係檢察官本於其調查證據之結果以認定
        自訴人係共同正犯之事實，始對自訴人提起公訴，而被告就其指訴受傷過程
        既無虛偽之處，自難認被告有誣告自訴人之行為。
  （四）再查，被告於前案指訴自訴人有持刀恐嚇之行為部分，雖臺灣臺中地方法院
        檢察署檢察官以該刀械並未扣案，而認為被告及證人王清滿之指證不足作為
        認定自訴人有恐嚇事實之證據，而未就自訴人恐嚇被告之部分提起公訴，然
        揆諸前揭判例意旨，被告所指訴自訴人之恐嚇行為雖因缺乏更有利之積極證
        據以證明，致此部分未經起訴，然此並非即可謂被告有虛構事實之行為。況
        證人王清滿於八十八年度他字第二九五七號案件偵查中證述：自訴人有持刀
        恐嚇被告等語；證人曾景美於被告被訴傷害臺灣臺中地方法院檢察署八十八
        年度偵字第一一二九三號傷害案件偵查中、本院八十九年度易字第七四三號
        傷害案件調查時均證述：自訴人當時持一把長約三十公分有柄之刀子作勢要
        揮砍被告等語，核與被告於前案指訴及本院調查時供稱：自訴人有持一長約
        三十公分、寬約二點五公分至三公分，有柄之刀械之事實相符；且自訴人雖
        於本院九十一年四月十八日調查時指稱：當時伊在車庫工作，轉頭看到被告
        與其母王清滿在打證人郭恆收，伊即喊叫：你們怎麼可以打人，被告很生氣
        就轉身進來要打伊，伊即拿起工作臺之鐵尺，而與被告對峙等語，惟查自訴
        人亦於同日指陳該鐵尺長三十公分，寬約二公分，厚度約一厘米等語，就長
        度、寬度而言，與被告及證人曾景美前述陳明自訴人所持刀械之長寬大致相
        同，足證當時自訴人確實手持一長約三十公分、寬約二公分之物無訛。而自
        訴人於本院九十一年四月十八日調查時指稱：因當時被告手持一百二十公分
        長、直徑約五公分之鐵管，伊怕被告會衝進來，所以想拿該鐵尺自衛云云，
        惟查，茍被告當時確持如自訴人所形容之又長又粗之鐵管，則自訴人如何認
        為該扁平、長度遠遜於被告所持鐵管之鐵尺，足以抵擋被告之攻擊，而達自
        我防衛之目的？是自訴人指稱其所持係鐵尺，非刀械云云，實堪置疑。而證
        人郭恆收於本院九十一年五月二十七日調查時證述：當時伊被打得唉唉叫，
        自訴人在家裡車庫旁作木工，亦有聽到伊在哭等語，是如自訴人所述被告持
        前開鐵管毆打手無寸鐵之證人郭恆收，且證人郭恆收已遭被告打得又哭又叫
        ，衡諸常情，自訴人應會立即前去阻止被告續行毆打證人郭恆收，以避免證
        人郭恆收遭受更嚴重之傷害為是，焉有可能僅於車庫內以言語阻止被告毆打
        證人郭恆收？是自訴人與證人郭恆收陳稱：當時自訴人均在車庫內並未出來
        云云，顯與常情不符。另自訴人於本院九十一年四月十八日調查時業已陳明
        ：見到被告毆打證人郭恆收時，覺得很生氣；而拿鐵尺是想要嚇被告等語，
        其中自訴人稱當時手持之物係鐵尺乙節並不足採，已如前述，而自訴人既欲
        以手持之物嚇退被告，且見證人郭恆收遭被告傷害，亦感十分氣憤，則在自
        訴人已因見被告有毆打證人郭恆收之行為，而感憤慨之情形下，在欲以手持
        之物嚇阻被告之際，兼以言語恫嚇被告，以令被告退卻，停止攻擊證人郭恆
        收，應屬可能，是被告於前案指稱自訴人有以言語恫嚇之行為，應屬可信。
  （五）綜上所述，本件被告於前案指訴伊被毆打之事實經過既無虛偽之處，且所指
        陳遭被告持刀以言語恫嚇乙節，亦有堪信之處，於法自不得獨執傷害部分經
        本院判決不受理，而恐嚇部分未經檢察官起訴之結果，即遽認本件被告係虛
        構事實誣告。此外，復查無其積極證據，足資證明被告有自訴人所指之誣告
        犯行，不能證明被告犯罪，應為無罪之諭知。
  （六）被告甲○○經合法傳喚無正當理由不到庭，本院認其犯罪尚屬不能證明，已
        如前述，爰不待其陳述逕行判決。
據上論斷，應依刑事訴訟法第三百四十三條、第三百零六條、第三百零一條第一項，
判決如主文。
中      華      民      國      九十一    年      八    月    十  三    日
      臺灣臺中地方法院刑事第七庭
                                 審判長法  官  夏  一  
                                       法  官  簡  源  希
                                       法  官  郭  妙  俐
右正本證明與原本無異。
如不服本判決，應於判決送達後十日內向本院提出上訴狀，上訴於臺灣高等法院臺中
分院( 須附繕本 )。
                                       書記官
中      華      民      國      九十一    年      八    月    十  三    日
